【裁判字號】    89,訴,7
【裁判日期】    890315
【裁判案由】    偽造文書
【裁判全文】
台灣嘉義地方法院刑事判決                              八十九年度訴字第七號
    公  訴  人  台灣嘉義地方法院檢察署檢察官
    被      告  丙○○
    選任辯護人  林昆
右列被告因偽造文書案件，經檢察官提起公訴（八十八年度偵字第六二○一號），本
院判決如左：
    主  文
丙○○行使變造私文書，足以生損害於公眾及他人，處有期徒刑肆月。
    事  實
一、丙○○於民國八十八年四月間，因乙○○欲對案外人陳勇成提出竊盜之告訴，乙○○乃委任丙○○為告訴代理人，並由丙○○替乙○○撰寫對陳勇成之告訴狀，
    且經乙○○同意並簽名後，由丙○○持該告訴狀，於八十八年四月二十一日至台
    灣嘉義地方法院檢察署提出告訴，孰知丙○○至台灣嘉義地方法院檢察署後，因
    其個人欲告發案外人甲○○瀆職，竟在未經乙○○之同意下，利用不知情之陳惠
    香在該紙告訴狀之被告欄上填寫上甲○○之名，變造該屬私文書之告訴狀，並持
    之向台灣嘉義地方法院檢察署檢察官提出，表示以乙○○之名義，對甲○○提出
    瀆職之告發，致生損害於乙○○告訴權之正確行使及甲○○免受不當司法偵查之
    權利。
二、案經台灣嘉義地方法院檢察署檢察官偵查起訴。
    理  由
一、訊據被告丙○○固不否認有於前揭時間、地點，授意讓不知情之陳惠香，在台灣
    嘉義地方法院檢察署將該紙由乙○○簽名之告訴狀上之被告欄上，增填甲○○之
    名字之事實，惟否認有何行使變造私文書之行為，辯稱：伊係捕撈權事業體之股
    東，有權對之提出告訴，當時到台灣嘉義地方法院檢察署後，方想以本人之名義
    對甲○○提出告訴，惟因台灣嘉義地方法院檢察署當時之值班人員向伊表示僅在
    告訴狀之填寫即可，故才授意不知情之陳惠香填寫，以及告訴狀係伊與乙○○共
    同具名，而伊係以乙○○代理人之身份對陳勇成提出告訴，並以本人名義對甲○○提出告訴等語。經查：被告卻有於前揭時間、地點，授意讓不知情之陳惠香，
    在台灣嘉義地方法院檢察署將由乙○○簽名之告訴狀上之被告欄上，增填甲○○
    之名字之事實，業據被告於偵查中（偵卷第三十一頁以下參見）以及本院審理時
    （本院八十九年三月十日訊問筆錄參見）供承無訛，經核與證人乙○○於偵查中
    （偵卷第二十四頁反面、第四十五頁以下參見）所述之情節相符，並有告訴狀影
    本在卷可稽（偵卷第五頁參見），堪信為真實；次查：該告訴狀係以乙○○為告
    訴人，而被告僅為代理人，並非告訴人，此由告訴狀第一頁當事人欄之記載自明
    ，且觀諸權告訴狀之意旨，除理由第四段中僅敘述刑事組長甲○○以其不具管轄
    權及釣魚不犯法為由，而不以現行犯製作陳勇成之筆錄之記載外（偵卷第七頁參
    見），並未再為何有關甲○○犯罪行為之記載，是該告訴狀係以乙○○之名義為
    之，且係要單獨對陳勇成提出告訴，亦堪認定，再況且該紙告訴狀係被告所撰寫
    ，明知該紙告訴狀之告訴人係以乙○○為名無疑，其僅係乙○○此次訴訟之代理
    人，並非告訴人之身分，若其欲對王進宏之作為為告發，應以自己之名義另外為
    之，豈有在未經乙○○之同意之情況下，即在由乙○○具名告訴人之狀紙上增填
    被告之理；再查：被告既知如何替乙○○撰寫告訴狀，若係自己欲對王進宏提出
    瀆職之告發，在乙○○不同意後，應以被告自己之名義再撰寫另一分告訴狀為是
    ；綜上所述，本件事證明確，被告犯行堪予認定。
二、核被告所為，係犯刑法第二百十六條行使第二百十條行使變造私文書之罪名。被
    告利用不知情之陳惠香為之，為間接正犯。又被告變造私文書之低度行為，應為
    行使變造私文書之高度行為所吸收，僅論以行使變造私文書罪。爰審酌被告犯罪
    之動機、目的、手段並非重大凶殘、所生危害不大、亦以代理人之身分應訊、惟
    犯罪後仍未坦認犯行等一切情狀，量處如主文所示之刑。
三、據上論斷，應依刑事訴訟法第二百九十九條第一項前段，刑法第二百十六條、二
    百十條，判決如主文。
本案經檢察官廖家陽到庭執行職務。
中      華      民      國    八十九    年      三      月     十五     日
                                台灣嘉義地方法院刑事第二庭
                                        法  官  蘇  嘉  豐
右正本證明與原本無異。
如不服本判決，應於判決送達後十日內向本院提出上訴狀( 應附繕本 )。
中      華      民      國    八十九    年      三      月     十六     日
                                        書記官  陳  冠  學
附錄本案論罪科刑所適用法條全文：
刑法第二百十六條：
行使第二百十條至第二百十五條之文書者，依偽造、變造文書或登載不實事項或使登
載不實事項之規定處斷。
刑法第二百十條：偽造、變造私文書，足以生損害於公眾或他人者，處五年以下有期
徒刑。


司法院資訊處製作；財團法人民間司法改革基金會備份。
